【裁判字號】    89,重訴,305
【裁判日期】    890712
【裁判案由】    分割共有物
【裁判全文】
臺灣臺中地方法院民事判決            八十九年度重訴字第三○五號
    原      告  甲○○
                酉○○
                Ｈ○○
    共      同
    訴訟代理人  吳瑞堯律師
                李郁芬律師
    被      告  鄭耀南    於民.
                Ｗ○○    住高.
                Ｘ○○    住同.
                Ｚ○○    住同.
                Ｖ○○    住同.
                ａ○○    住同.
                庚○○    住台.
                Ｒ○○    住台.
                乙○○    住台.
                Ｌ○○    住台.
                丁○○    住台.
                壬○○    住台.
                Ｕ○○    住台.
                Ｉ○○○  住台.
                Ｋ○○    住台.
                Ｄ○○○  住台.
                辰○○    住台.
                巳○○    住苗.
                午○○    住台.
                寅○○    住台.
                申○○    住台.
                癸○○○  住台.
                戌○○    住台.
                Ｂ○○    住台北市士林區○○○路○段二九０巷三六號三樓
                玄○○    住台北市大安區○○○路○段一一七之二號六樓
                黃○○    住台北市○○區○○路二段一三０巷二一之二號
                地○○    住台北市大安區○○○路○段一七七之二號
                亥○○    最後.
                          應.
                Ａ○○    住台北市○○區○○街六五之一號四樓之二
                宙○○    住台北市士林區○○○路○段二九０巷三六號
                Ｓ○○    住台.
                Ｔ○○    住台.
                          號
                Ｅ○○    住同.
                天○○    住台.
                子○○    住台.
                Ｊ○○    住台.
                Ｆ○○    住台.
                卯○○    住台.
                丑○○    住台.
                Ｇ○○    住台.
                Ｍ○○    住彰.
                丙○○    住雲.
                辛○○    住同.
                宇○○    住台.
                己○○    住同.
                戊○○    住彰.
                未○○    住彰.
                Ｎ○○    住同.
                Ｐ○○    住同.
                Ｑ○○○  住同.
                Ｃ○○    住台.
                Ｏ○○    住同.
右當事人間分割共有物事件，本院判決如左：
    主      文
原告之訴駁回。
訴訟費用由原告負擔。
    理      由
一、按訴訟標的對於共同訴訟之各人必須合一確定者，必須一同起訴或一同被訴，其
    當事人之適格，始能謂無欠缺。如未以該共同訴訟人之全體一同起訴或被訴，而
    法院誤為適格之當事人，對之就訴訟標的為實體之裁判，該裁判縱經確定，對於
    應參與訴訟之共同訴訟人全體均無若何效力可言，最高法院六十七年台抗字第四
    八０號著有判例，而訴請辦理繼承登記及分割共有物之訴，均屬固有必要共同訴
    訟，必須全體繼承人及共有人一同起訴或被訴，當事人適格始無欠缺，經查，本
    件原告甲○○、酉○○、Ｈ○○三人起訴請求就兩造坐落台中縣大雅鄉○○段第
    七一二地號土地准予分割，並列如如附表二所示之當事人為被告，惟被告Ｙ○○
    ○早已於民國七十八年九月十二日死亡，死亡時有其夫鄭耀南、其子鄭文雄、Ｗ
    ○○、Ｘ○○、Ｖ○○、其女Ｚ○○、ａ○○為繼承人，此有原告提出之關於被
    告Ｙ○○○之全戶戶籍謄本在卷足參。是原告起訴之初，竟列已死亡之被告Ｙ○
    ○○為被告，請求與其他兩造當事人就系爭土地請求裁判分割，其當事人即難謂
    適格。惟原告事後查知上情，復就已死亡之被告Ｙ○○○撤回起訴，提起追加之
    訴，分別追加被告鄭耀南、Ｗ○○、Ｘ○○、Ｖ○○、Ｚ○○、ａ○○應就其被
    繼承人Ｙ○○○所有坐落台中縣大雅鄉○○段七一二地號土地，應有部份一一二
    ０分之二辦理繼承登記。再請准判決兩造所共有坐落台中縣大雅鄉○○段第七一
    二地號准予分割，其分割方法如證物二所示之地籍圖謄本黃色所示。其理由無非
    以原起訴被告Ｙ○○○業於七十八年九月十二日死亡，被告鄭耀南、Ｗ○○、Ｘ
    ○○、Ｖ○○、ａ○○等均為其繼承人，爰撤回被告Ｙ○○○部份，另追加鄭耀
    南、Ｗ○○、Ｘ○○、Ｖ○○、ａ○○為本件被告，另坐落台中縣大雅鄉○○段
    第七一二號土地，應有部份一一二０分之二原告Ｙ○○○所有，今Ｙ○○○業已
    死亡，自應由被告鄭耀南、Ｗ○○、Ｘ○○、Ｖ○○、Ｚ○○、ａ○○繼承，茲
    為分割共有物，自得起訴請求其等辦理繼承登記等語。然查，原起訴被告Ｙ○○
    ○死亡後，其子鄭文雄復於八十二年十二一日死亡，其夫繼於鄭耀南則於八十七
    年五月三十日死亡，此有原告提出之關於前開Ｙ○○○之全戶戶籍謄本及被告鄭
    耀南等之全戶戶籍謄本在卷足參，足見Ｙ○○○死亡時，尚有鄭耀南、鄭文雄、
    Ｗ○○、Ｘ○○、Ｖ○○、Ｚ○○、ａ○○之第一順位繼承人，若針對繼承Ｙ○
    ○○之繼承財產，自應由鄭耀南、鄭文雄、Ｗ○○、Ｘ○○、Ｖ○○、Ｚ○○、
    ａ○○等人共同繼承始為合法，其後鄭文雄雖死亡，然其所繼承之財產，自應由
    其繼承人共同繼承之，鄭耀南既於八十七年五月三十日死亡，原告竟追加被告鄭
    耀南、Ｗ○○、Ｘ○○、Ｖ○○、Ｚ○○、ａ○○應就其被繼承人Ｙ○○○所有
    坐落台中縣大雅鄉○○段七一二地號土地，應有部份一一二０分之二辦理繼承登
    記。再請准判決兩造所共有坐落台中縣大雅鄉○○段第七一二地號准予分割，其
    分割方法如證物二所示之地籍圖謄本黃色所示之聲明。揆諸上開說明，原告所追
    加之二訴，既均為固有必要共同訴訟，其列已死亡之被告鄭耀南為被告，其當事
    人即難謂適格。
二、次按分割共有物乃係直接對於共有物之權利有所變動，性質上屬處分行為，故共
    有不動產之共有人中有已死亡者，依民法第七百五十九條之規定，自非先經繼承
    登記，不得訴請分割共有物（最高法院六十八年第十三次民事庭會議決議(二)）。
    原告未就被告鄭耀南死亡部份一併聲明追加其繼承人辦理繼承登記，即無從分割
    ，其訴請分割共有物，即欠缺保護必要之要件，綜上所述，原告之訴即顯無理由
    ，爰不經言詞辯論，逕予駁回。
三、據上論結，訴之顯無理由，依民事訴訟法第二百四十九條第二項、第七十八條判
    決如主文。
中      華      民      國    八十九    年      七      月      十二    日
                                            臺灣臺中地方法院民事第三庭
~B法      官  許石慶
右為正本係照原本作成
附記一如不服本判決，應於判決送達後二十日內，向本院提出上訴狀。
附記二不得上訴。
附記三如對本判決上訴，須於判決送達後二十日內，向本院提出上訴狀，同時表明上訴理
由；如已於本判決宣示後送達前提起上訴者，應於判決送達後十日內補具上訴理由（上訴
僅得以判決適用法規顯有錯誤為理由，並按他造當事人之人數附繕本）。
中      華      民      國    八十九    年      七      月      七      日
~B法院書記官


司法院資訊處製作；財團法人民間司法改革基金會備份。
